【裁判字號】    97,上易,401
【裁判日期】    970819
【裁判案由】    竊盜等
【裁判全文】
臺灣高等法院臺南分院刑事判決         97年度上易字第401號
上  訴  人
即  被  告  甲○○
上列上訴人因竊盜等案件，不服臺灣臺南地方法院96年度易字第
181號中華民國97年5月14日第一審判決（起訴案號：臺灣臺南地
方法院檢察署96年度偵字第1607號），提起上訴，本院判決如下
：
    主  文
上訴駁回。
    事  實
一、甲○○意圖為自己不法所有，於民國96年1月15日下午3時30
    分許，攜帶足供兇器使用之螺絲起子1把，見乙○○位於臺
    南縣左鎮鄉光和村89之4號住處大門未上鎖，遂開啟大門無
    故侵入，繼而沖泡置放於該住處之麻粉茶奶粉飲用，並著手
    以前開螺絲起子竊取置放於客廳電視櫃下方之DVD放影機1台
    （價值約新台幣8,000元），適為乙○○返家後發現而報警
    查獲，致未得逞。並查扣放影機1台及螺絲起子1把。
二、案經乙○○訴由臺南縣警察局新化分局報告臺灣臺南地方法
    院檢察署檢察官偵查起訴。
    理  由
一、按「被告以外之人於審判外之言詞或書面陳述，除法律有規
    定者外，不得作為證據。」；又「被告以外之人於審判外之
    陳述，雖不符前四條之規定，而經當事人於審判程序同意作
    為證據，法院審酌該言詞陳述或書面陳述作成時之情況，認
    為適當者，亦得為證據。」，刑事訴訟法第159條第1項、第
    159條之5第1項分別定有明文。本件被害人乙○○警詢及偵
    查中之供述，雖為被告以外之人審判外之陳述，惟被告既於
    本院審理時表示同意以之作為證據，且本院審酌其供述作成
    之情況亦無不當，依首揭法條規定，自得作為證據。
二、訊據被告甲○○固坦承無故侵入被害人乙○○上揭住處，並
    沖泡麻粉茶奶粉飲用等事實，然矢口否認有竊取DVD放影機
    之犯行，並辯稱：因要在被害人住處觀看CD，發覺被害人家
    中之DVD放影機故障，乃幫忙修理，沒有竊盜之意；而螺絲
    起子則係在被害人家外面撿的，並非伊自行攜帶至被害人住
    處。經查：
（一）被告自承無故侵入被害人前揭住處，並竊取麻粉茶奶粉飲
      用，核與被害人乙○○證述96年1月15日下午返家時，赫
      然見被告在家中客廳拆解聲寶牌DVD放影機，並泡麻粉茶
      奶粉喝（見警卷第4頁、偵卷第18頁、原審卷第122頁）之
      情節相符，自堪信為真實。
（二）被告雖否認攜帶螺絲起子進入乙○○住處，惟其既自辯螺
      絲起子係在乙○○家外面撿拾而來，復坦稱以螺絲起子修
      理DVD放影機，佐以被害人乙○○於原審到庭具結證述該
      螺絲起子並非被害人家中物，足認被告自被害人住處外，
      攜螺絲起子1支進入上開住宅。又被害人家中之DVD放影機
      並未故障，反因被告以螺絲起子動了一番手腳後致不能使
      用，業據乙○○證述在卷（見原審卷第123頁，毀損部分
      未經告訴），顯見被告修理DVD放影機之辯解，無可採信
      。是被告攜帶螺絲起子進入被害人住處，進而竊取麻粉茶
      奶粉飲用，並著手竊取DVD放影機未得逞，應堪認定。
三、按「謂兇器，其種類並無限制，凡客觀上足對人之生命、身
    體、安全構成威脅，具有危險性之兇器均屬之，且祇須行竊
    時攜帶此種具有危險性之兇器為已足，並不以攜帶之初有行
    兇之意圖為必要。螺絲起子為足以殺傷人生命、身體之器械
    ，顯為具有危險性之兇器。」（參最高法院79年台上字第52
    53號判例意旨）；且被告以一竊盜之犯意，竊取麻粉茶奶粉
    得逞，及著手竊取DVD放影機未遂，係屬接續犯，為實質上
    一罪，仍應論以竊盜既遂，核其所為，係犯刑法第321條第1
    項第3款之加重竊盜罪。另按「行為時因前項（指精神障礙
    或其他心智缺陷）之原因，致其辨識行為違法或依其辨識而
    行為之能力，顯著減低者，得減輕其刑。」，刑法第19條第
    2項固定有明文，且被告行為當時的精神狀態屬於精神耗弱
    程度，並有高雄市立凱旋醫院96年12月4日高市凱醫成字第
    0960007137號函檢附之「精神鑑定書」在卷可按，然「被告
    自80年開始酗酒迄今‧‧‧，多次為警送醫治療，仍未因而
    停酒‧‧‧可能因長期喝酒而有情緒或認知上的障礙，且有
    明顯經神症狀，自我衝動性克制能力不佳，加上飲酒過後更
    進一步去抑制化」（參原審卷第80頁精神鑑定書），足見被
    告之精神耗弱狀態，與其長期飲酒有關，被告顯難辭其故意
    或過失自行招致精神耗弱之責，本院認依刑法第19條第3項
    規定，被告上開犯行，以不減其刑為適當。
四、原判決以被告犯刑法加重竊盜罪，事證明確，因而適用刑法
    第321條第1項第3款、第41條第1項前段，並審酌被告正值壯
    年，卻不思振作，以酒精麻醉自己，不肯面對現狀，反圖不
    勞而獲，且以惡小而為，欠缺法治觀念之犯罪動機、手段、
    目的，及其犯後仍飾詞狡辯之態度等一切情狀，量處有期徒
    刑六月，並諭知易科罰金之折算標準。又因被告前揭所犯，
    發生在96年4月24日前，且所犯罪名及其宣告刑，均合於中
    華民國96年罪犯減刑條例減刑要件，原判決因而爰引中華民
    國96年罪犯減刑條例第2條第1項第3款、第7條之規定予以減
    刑。並說明扣案螺絲起子1把，雖供被告犯罪所用，惟非被
    告所有，故不為沒收之宣告。
五、又公訴意旨另以被告無故侵入被害人乙○○住處，因認其涉
    犯刑法第306條第1項無故侵入住宅之罪嫌。經查，被告固亦
    坦承該犯行，且與乙○○證述之情節相符。惟按刑法第306
    條第1項之罪為告訴乃論之罪（參刑法第308條第1項），且
    告訴人於第一審辯論終結前得撤回其告訴，而告訴經撤回者
    ，應諭知不受理之判決，刑事訴訟法第238條第1項、第303
    條第3款條分別定有明文。茲被告無故侵入住宅之犯行，業
    經被害人即告訴人乙○○於原審審理時撤回告訴（見原審卷
    第123頁），且公訴人認此部分犯行與上開論罪科刑之行為
    ，犯意個別，罪名有異，應分論併罰之，原判決乃參照前開
    法條規定，就被告該部分犯行，另為不受理之諭知。
六、本院經核原判決認事用法，均無違誤，量刑亦稱妥適。上訴
    人上訴意旨，否認攜帶兇器著手竊取DVD放影機未遂，而指
    摘原判決不當，依上所述，為無理由，應予駁回。
據上論結，應依刑事訴訟法第368條，判決如主文。
本案經檢察官曾銘芳到庭執行職務。
中    華    民    國    97    年    8     月    19    日
                  刑事第六庭    審判長法  官  蔡崇義
                                      法  官  董武全
                                      法  官  曾文欣
以上正本證明與原本無異。
不得上訴。
                                      書記官  李育儒
中    華    民    國    97    年    8     月    20    日
附錄本判決論罪科刑法條：
中華民國刑法第321條
（加重竊盜罪）
犯竊盜罪而有左列情形之一者，處6月以上、5年以下有期徒刑：
一、於夜間侵入住宅或有人居住之建築物、船艦或隱匿其內而犯
    之者。
二、毀越門扇、牆垣或其他安全設備而犯之者。
三、攜帶兇器而犯之者。
四、結夥三人以上而犯之者。
五、乘火災、水災或其他災害之際而犯之者。
六、在車站或埠頭而犯之者。
前項之未遂犯罰之。


司法院資訊處製作；財團法人民間司法改革基金會備份。
